【裁判字號】    92,交訴,101
【裁判日期】    920728
【裁判案由】    過失致死
【裁判全文】
臺灣臺南地方法院刑事判決                        九十二年度交訴字第一一號
    公  訴  人  臺灣台南地方法院檢察署檢察官
    被      告  甲○○
                丙○○
右列被告因過失致死案件，經檢察官提起公訴（九十二年度偵字第四六六五號），本
院判決如左：
    主  文
丙○○因過失致人於死，處有期徒刑拾月，緩刑參年。
甲○○因過失致人於死，處有期徒刑壹年，緩刑參年。
    事  實
一、丙○○於民國九十二年二月二十三日晚上七時十五分許，駕駛車牌號碼Ｄ九─０
    六一七號自用小客車，沿臺南縣東山鄉○里村○○○○○道路由東往西方向行駛
    ，行經該路與該村枋子林往臺南縣縣道南一六五線道路之產業道路之無號誌交岔
    路口時，本應注意行車速度，依標誌或標線之規定及行經無號誌之交岔路口，應
    減速慢行，作隨時停車之準備，且汽車行駛時，駕駛人應注意車前狀況，並隨時
    採取必要之安全措施，而依當時情形，客觀上又無不能注意之情形，其能注意竟
    疏未注意該處為速限五十公里之無號誌交岔路口，可能會有人車自橫向駛出之車
    前狀況，未減速慢行並作隨時停車之準備，反以時速七十至八十公里之高速超速
    急馳，直行欲穿越該交岔路口，適有甲○○駕駛車牌號碼ＴＢ─０六０一號自用
    小客車，搭載其配偶吳林孟燕，沿科里村枋子林往臺南縣縣道南一六五線道路之
    產業道路由南往北駛至，其本亦應注意汽車行經無號誌之交岔路口，應減速慢行
    ，作隨時停車之準備，及支線道車應暫停讓幹線道車先行，且汽車行駛時，駕駛
    人應注意車前狀況，並隨時採取必要之安全措施，而依當時情形，客觀上亦無不
    能注意之情事，其能注意竟亦疏未注意其右方有無來車，未暫停讓交岔路口東西
    向產業道路之幹線道車先行，而貿然持速前行，欲穿越交岔路口，致丙○○見狀
    煞避不及，其汽車車頭左側與甲○○自用小客車車頭右側發生碰撞，造成甲○○
    車內坐於助手席之吳林孟燕摔出車外，受有顱腦損傷合併顱內出血、顏面部及肩
    胸部鈍挫傷及穿刺等傷害，並因傷重而於送醫途中不治死亡。車禍事故發生後，
    台南縣警察局白河分局交通事故處理小組警員乙○○據報到場處理，在警員尚不
    知何人為肇事車輛之駕駛人前，丙○○主動表示其為駕駛人並自首犯行，接受裁
    判。
二、案經臺灣台南地方法院檢察署檢察官據報相驗後自動檢舉偵查起訴。
    理  由
一、訊據被告丙○○、甲○○對於右開時、地駕車發生碰撞車禍，致被害人吳林孟燕
    死亡之事實均坦承不諱，且有台南縣警察局道路交通事故調查報告表一紙、交通
    事故現場照片十六幀在卷可資佐證，而被害人吳林孟燕係因本件車禍不治死亡，
    亦經臺灣台南地方法院檢察署檢察官督同檢驗員相驗明確，並製有勘驗筆錄、驗
    斷書及相驗屍體證明書等附卷可憑。按行車速度，依標誌或標線之規定；行經無
    號誌之交岔路口，應減速慢行，作隨時停車之準備；車輛行至無號誌之交岔路口
    ，支線道車應暫停讓幹線道車先行；汽車行駛時，駕駛人應注意車前狀況，並隨
    時採取必要之安全措施，道路交通安全規則第九十三條第一項第三款、第九十四
    條第三項、第一百零二條第一項第二款分別定有明文。查被告丙○○、甲○○均
    經正常程序考領駕照，為有駕駛經驗之人，對於上開交通安全規則自知之甚稔，
    俱為其等應注意之事項，而肇事當時係夜間有照明、天候晴、肇事地點係一無號
    誌交岔路口、南北向產業道路係支線道、東西向產業道路係幹線道、柏油路面、
    標線清晰、有快慢車道劃分、限速五十公里，有前開調查報告表存卷可考，足見
    依當時狀況被告丙○○及甲○○客觀上並無不能注意之情狀，而被告丙○○不僅
    迭經自承其車禍當時之時速高達七十至八十公里等語，且被告丙○○之自用小客
    車車頭左側毀損、被告甲○○自用小客車車頭右側毀損，亦有前開現場蒐證照片
    可考，足見被告丙○○在肇事當時之行車速度應已超過五十公里之速限無疑，是
    被告丙○○應注意且能注意該處為速限五十公里之無號誌交岔路口，可能會有人
    車橫向駛出穿越道路之車前狀況，竟疏未注意減速慢行並作隨時停車之準備，反
    以時速七十至八十公里之高速超速急馳，而被告甲○○亦應注意能注意竟疏未注
    意其右方有無來車，其係支線道車，未暫停於交岔路口，讓東西向產業道路之幹
    線道車先行，反而貿然持速直行，欲穿越交岔路口，致丙○○煞避不及而與之發
    生碰撞，被害人吳林孟燕並因之摔出車外受傷送醫不治死亡，被告二人均有違前
    開規定之注意義務，其均顯有過失，本件車禍經送臺灣省台南區車輛行車事故鑑
    定委員會亦同此認定，並鑑定被告二人同為肇事原因，有該委員會南鑑字第九二
    ０三六二號鑑定意見書一份在卷可憑。而本件被害人吳林孟燕係因此次車禍不治
    死亡，是被告丙○○、甲○○之過失駕駛行為，與被害人之死亡結果間，具有相
    當因果關係，亦無疑義。從而，本件事證已甚明確，被告前揭犯行，堪以認定。
二、核被告丙○○、甲○○所為，均係犯刑法第二百七十六條第一項之過失致人於死
    罪。又丙○○肇事後未被有偵查權之公務員或機關發覺其為犯嫌前，留在事故現
    場向到場處理之警員自承犯行，進而接受裁判，此業經被告丙○○供明在卷可按
    ，並經證人乙○○到庭具結陳證無訛（參見本院九十二年七月十四日審理筆錄）
    ，被告丙○○行為合乎自首之要件，應依刑法第六十二條前段減輕其刑。爰審酌
    被告丙○○、甲○○二人之品行、二人均應負過失責任之程度即均為肇事原因、
    造成被害人死亡之結果及其犯後均尚能坦認犯行，頗有悔意，及被告甲○○與被
    害人係配偶關係、因此車禍失去至親而悲痛萬分，及被告丙○○自首犯行並與死
    者家屬達成民事和解（有臺南縣東山鄉調解委員會調解書一紙可參）等一切情狀
    ，分別量處如主文所示之刑，以資懲儆。又查被告丙○○、甲○○二人，前均未
    曾受有期徒刑以上刑之宣告，有臺灣高等法院被告全國前案紀錄表及臺灣台南地
    方法院檢察署刑案資料查註紀錄表各一紙在卷可按，其二人均因過失致犯本罪，
    經此教訓，當知謹慎，信無再犯之虞，本院認本判決所宣告之刑，以暫不執行為
    適當，分別爰併宣告緩刑三年，以勵自新，並促二人謹慎駕車。
據上論斷，應依刑事訴訟法第二百九十九條第一項前段，刑法第二百七十六條第一項
、第六十二條前段、第七十四條第一款，罰金罰鍰提高標準條例第一條前段，判決如
主文。
中      華      民      國      九十二      年    七    月    二十八    日
                              臺灣臺南地方法院交通法庭
                                      法  官  洪士傑
右正本證明與原本無異。
如不服本判決應於送達後十日內向本院提出上訴狀。
                                      書記官  陳金堂
中      華      民      國      九十二      年    七    月    二十八    日
附錄本案論罪科刑法條全文：
中華民國刑法第二百七十六條第一項：
 (過失致死罪)
因過失致人於死者，處二年以下有期徒刑、拘役或二千元以下罰金。


司法院資訊處製作；財團法人民間司法改革基金會備份。
